【裁判字號】    97,交抗,438
【裁判日期】    970428
【裁判案由】    聲明異議
【裁判全文】
臺灣高等法院臺中分院刑事裁定         97年度交抗字第438號
抗  告  人
即受處分人  甲○○
上列抗告人因聲明異議案件，不服臺灣臺中地方法院中華民國97
年3月6日所為裁定（97 年度交聲字第108號）提起抗告，本院裁
定如下:
    主  文
抗告駁回。
    理  由
按受處分人，不服道路交通管理處罰條例第八條主管機關所為之
處罰，得於接到裁決書之翌日起二十日內，向管轄之地方法院聲
明異議；又交通法庭認聲明異議不合法律上之程式或其異議權已
經喪失者，應以裁定駁回之，但其不合法律上之程式可補正者，
應先定期命為補正，逾期不補正者，即予駁回，道路交通管理處
罰條例第八十七條第一項、道路交通案件處理辦法第十八條分別
定有明文。次按處理違反道路交通管理事件，有關文書送達之程
序，依行政程序法之規定，違反道路交通管理事件統一裁罰基準
及處理細則第五條定有明文。又按行政程序法第七十二條規定「
送達，於應受送達人之住居所、事務所或營業所為之。但在行政
機關辦公處所或他處會晤應受送達人時，得於會晤處所為之。對
於機關、法人、非法人之團體之代表人或管理人為送達者，應向
其機關所在地、事務所或營業所行之。但必要時亦得於會晤之處
所或其住居所行之。應受送達人有就業處所者，亦得向該處所為
送達」；同法第七十三條規定「於應送達處所不獲會晤應受送達
人時，得將文書付與有辨別事理能力之同居人、受僱人或應送達
處所之接收郵件人員。前項規定於前項人員與應受送達人在該行
政程序上利害關係相反者，不適用之。應受送達人或其同居人、
受僱人、接收郵件人員無正當理由拒絕收領文書時，得將文書留
置於應送達處所，以為送達」；同法第七十四條規定「送達，不
能依前二條規定為之者，得將文書寄存送達地之地方自治或警察
機關，並作送達通知書兩份，一份黏貼於應受送達人住居所、事
務所、營業所或其就業處所門首，另一份交由鄰居轉交或置於該
送達處所信箱或其他適當位置，以為送達。前項情形，由郵政機
關為送達者，得將文書寄存於送達地之郵政機關。寄存機關自收
受寄存文書之日起，應保存三個月」。是如已依行政程序法第七
十四條規定為送達者，無論應受送達人實際上於何時受領文書，
均以寄存之日視為收受送達之日期，而發生送達效力。經查：本
件交通部公路總局臺中區監理所之本件裁決書，業於九十五年四
月十三日為臺中北屯郵局辦理寄存送達於抗告人臺中市○○區○
○路二００巷四十二號之事實，有交通部公路總局臺中區監理所
送達證書一紙在卷可稽。且抗告人自八十四年八月二十四日遷入
前開臺中市○○區○○路二００巷四十二號後，即無遷出之紀錄
，亦有原審法院於九十七年二月二十二日查得之甲○○個人基本
資料查詢結果一份在卷可稽。是原處分機關交通部公路總局臺中
區監理所上開裁決書，於九十五年四月十日作成後，委由郵政機
關送達至抗告人之前揭戶籍地，因未會晤抗告人本人，亦無受領
文書之同居人、受雇人或應送達處所之接收郵件人員，即於九十
五年四月十三日將該通知單寄存在送達地之郵局，並作送達通知
書二份，一份黏貼於應受送達人住居所門首，另一份置於該送達
處所信箱內，以為送達，是前開裁決書自寄存之日即已發生合法
送達之效力。然抗告人於收受該裁決書後，遲至九十六年十二月
二十六日始具狀提出於原處分機關聲明異議，亦有聲明異議狀上
交通部公路總局臺中區監理所之收文章可稽，其聲明異議顯已逾
法定期限。從而，原審依前揭法律規定，認抗告人於原審異議之
聲明逾期，不合法律上之程式，且無從補正，而裁定予以駁回，
經核並無不合。抗告意旨對於交通部公路總局臺中區監理所民國
九十五年四月十日所為之裁決（中監違字第裁六０─Ｇ0000
0000號裁決書），多所指摘，並認其於原審聲明異議未逾期
云云。然被告於原審聲明異議業已逾期，已明如前述，抗告意旨
猶稱未逾期，自無可取，其抗告無理由，自應駁回。爰依道路交
通案件處理辦法第二十六條，刑事訴訟法第四百十二條，裁定如
主文。
中    華    民    國    97    年    4     月    28    日
            刑事第四庭    審判長法  官  洪  耀  宗
                                法  官  陳  欣  安
                                法  官  江  德  千
上列正本證明與原本無異。
不得再抗告。
                                書記官  吳  麗  琴
中    華    民    國    97    年    4     月    28    日


司法院資訊處製作；財團法人民間司法改革基金會備份。
